【裁判字號】    96,訴,460
【裁判日期】    970327
【裁判案由】    偽造文書等
【裁判全文】
臺灣高雄地方法院刑事判決               96年度訴字第460號
公  訴  人  臺灣高雄地方法院檢察署檢察官
被      告  庚○○
上列被告因偽造文書等案件，經檢察官提起公訴（95年度偵字第
29500 號）及移送併辦（95年度偵字第27308 號、95年度偵字第
29501 號），本院判決如下：
    主  文
庚○○共同犯偽造公印文罪，處有期徒刑捌月，減為有期徒刑肆
月，如易科罰金，以銀元佰元即新臺幣玖佰元折算壹日，扣案
貼有庚○○照片之偽造國民身分證壹張、車牌號碼：BA─2318號
自用小客車之買賣契約書上偽造之「陳榮進」、「丑○○」簽名
各壹枚，均沒收之；又犯攜帶兇器竊盜罪，處有期徒刑壹年，減
為有期徒刑陸月，如易科罰金，以銀元佰元即新臺幣玖佰元折
算壹日。應執行有期徒刑捌月，如易科罰金，以銀元佰元即新
臺幣玖佰元折算壹日，扣案貼有庚○○照片之偽造國民身分證壹
張、車牌號碼：BA─2318號自用小客車之買賣契約書上偽造之「
陳榮進」、「丑○○」簽名各壹枚，均沒收之。
    事  實
一、庚○○因案遭通緝，為躲避警方查緝，竟與真實姓名年籍不
    詳、綽號「眼鏡」之成年人，共同基於偽造公印文、行使偽
    造特種文書之犯意聯絡，於民國86年6 月間某日，在臺中市
    某處，交付其本人照片及提供其弟辛○○之年籍資料予真實
    姓名年籍不詳、綽號「眼鏡」之人，以新臺幣（下同）3 萬
    元之代價，委其偽造國民身分證特種文書。綽號「眼鏡」之
    人即於不詳時、地，以偽造「內政部印」公印文及黏貼庚○○相片之方式，偽造「辛○○」之國民身分證特種文書，後
    即將貼有庚○○照片之偽造身分證交予庚○○，足以生損害
    於辛○○本人及戶政機關管理身分證件之正確性。
二、庚○○為以俗稱「借屍還魂」之方式牟利，基於偽造準私文
    書並持以行使之概括犯意，連續為以下之行為：
  (一)為圖掩飾身分並避免警方查緝，先於86年8 月23日，與真實
    姓名年籍不詳之成年人基於偽造私文書之犯意聯絡，假冒陳
    榮進名義為介紹人，而上開真實姓名年籍不詳之人則假冒丑
    ○○名義為買受人，與錢宗源簽訂汽車買賣合約書，以6 萬
    元代價買受丙○○所有已肇事全毀之車牌號碼：BA─2318號
    自用小客車（引擎號碼：A4T28922號、車身號碼：3DV1706
    號），足生損害於陳榮進、丑○○及交易往來安全。其後，
    再自不詳姓名年籍之人，以不詳方式取得壬○○所有於同年
    9 月9 日下午某時，在臺北市○○區○○路二段95號遭竊，
    與上開車輛同一車種、款式、顏色之車牌號碼：BM─3103號
    自用小客車（引擎號碼：A4T3623 號、車身號碼：3HV0926
    號，業已發還）。庚○○再於不詳時地，以工具將上開壬○○所有車輛之引擎號碼、車身號碼磨平，再刻上上開買來肇
    事車輛之引擎號碼及車身號碼，以此方式在車牌號碼：BM─
    3103號自用小客車上偽造車牌號碼：BA─2318號自用小客車
    之引擎號碼及車身號碼，足生損害於車主壬○○及監理機關
    對車輛管理之正確性。庚○○再將BA─2318號車牌懸掛在已
    偽造引擎號碼、車身號碼之車牌號碼：BM─3103號自小客車
    上，委由友人甲○○幫忙販賣該車，於86年9 月15日，甲○○即以20萬元之價格將該車賣予不知情之劉志超。
  (二)於89年1 月初，委由真實姓名年籍不詳、綽號「小魏」之人
    ，以14萬元買受已肇事毀損之車牌號碼：W5─1596號自用小
    客車（引擎號碼：B14XLA08182R號、車身號碼：B14XLA0081
    59號）後，另意圖為自己不法之所有，於89年1 月9 日上午
    ，在臺北縣汐止鎮○○路200 巷口，見宏碁電腦股份有限公
    司（下稱宏碁公司）所有與上開自用小客車車種、款式、顏
    色相同之車牌號碼：DF─3249號自用小客車（引擎號碼：B1
    4XLA11677 號、車身號碼：B14XLA013636號，業已發還）停
    放該處，即持客觀上足以對人之生命、身體、安全構成威脅
    ，具有危險性，可供兇器使用之螺絲起子（未據扣案）破壞
    該車門鎖，再將該車啟動開走而竊取之。其後，在林姓友人
    所經營位於臺北市○○街與撫遠街口之修車廠內，以工具將
    上開竊得車輛之引擎號碼、車身號碼磨平，再刻上上開買來
    肇事車輛之引擎號碼、車身號碼，以此方式在車牌號碼：DF
    ─3249號自用小客車上偽造車牌號碼：W5─1596號自用小客
    車之引擎號碼及車身號碼，致足生損害於車主宏碁公司及監
    理機關對車輛管理之正確性。庚○○再將W5─1596號車牌懸
    掛在該部已偽造引擎號碼、車身號碼之車牌號碼：DF─3249
    號自用小客車上，委由不知情友人乙○○以27萬5 千元銷售
    ，輾轉由不知情之戊○○買得後，販賣予不知情謝文博，因
    謝文博不喜原車牌，要求戊○○繳銷重新請領時，為臺灣臺
    中監理所人員發現有異，於89年11月27日20時30分許，為警
    尋線在臺北縣土城市○○街62號查獲，而庚○○見狀即出示
    上開偽造之國民身分證特種文書而行使之，隨為警扣案。
三、案經臺北縣警察局板橋分局報告台灣板橋地方法院檢察署呈
    臺灣高等法院檢察署檢察長核轉臺灣高雄地方法院檢察署檢
    察官偵查起訴；及臺北市政府警察局大安分局報告臺灣士林
    地方法院檢察署呈臺灣高等法院檢察署檢察長核轉臺灣臺南
    地方法院檢察署，再呈臺灣高等法院檢察署核轉臺灣高雄地
    方法院檢察署檢察官；及苗栗縣警察局通霄分局報請臺灣苗
    栗地方法院檢察署呈臺灣高等法院檢察署檢察長核轉臺灣高
    雄地方法院檢察署檢察官移送併辦。
    理  由
壹、證據能力部分：本判決後述所引用之證據資料，其中傳聞證
    據部分，縱無刑事訴訟法第159 條之1 至第159 條之4 或其
    他規定之傳聞證據例外情形，亦因檢察官及被告或同意可作
    為證據使用，或未聲明異議，依刑事訴訟法第159 條之5 第
    1 項、第2 項之規定，本院審酌該證據作成之情況，認為適
    當，應得為證據。
貳、實體方面：
一、認定犯罪事實所憑之證據及理由：
  (一)事實欄一所示行使特種文書、偽造公印文部分：
    前揭犯罪事實，業據被告庚○○於本院審理時坦承不諱，復
    有偽造之身份證1 張扣案及法務部調查局調科貳字第096001
    79140 號鑑定通知書1 紙在卷可資佐證（本院卷第28、29頁
    ），足認被告自白與事實相符，應堪置信。本件事證明確，
    被告此部分犯行，應堪認定。
  (二)事實欄二(一)所示偽造私文書部分：
    前揭犯罪事實，業據被告於本院審理時坦承不諱，核與證人
    錢宗源於警詢證述情節（臺灣士林地方法院檢察署89年度偵
    字第1220號卷第55頁反面、第56頁）相符，復有買賣契約書
    1 紙附卷可憑（臺灣士林地方法院檢察署89年度偵字第1220
    號卷第58頁），足認被告自白與事實相符，應堪置信。本件
    事證明確，被告此部分犯行，應堪認定。
  (三)事實欄二(一)所示行使偽造準私文書部分：
    訊據被告於本院審理時固坦承有向錢宗源購買肇事全毀之車
    牌號碼：BA─2318號自用小客車，惟矢口否認有何偽造準文
    書及竊盜之犯行，辯稱：伊是幫黃瀗輝購買車牌號碼：BA─
    2318號自用小客車，黃瀗輝將該車交予甲○○修理，甲○○
    又委請不詳之人修理後，甲○○再將該車賣掉。伊沒有竊盜
    車牌號碼：BM─3103號自用小客車（竊盜部分見下述不另為
    無罪諭知部分），因此何人將該車以「借屍還魂」方式動手
    腳，伊不知情云云，經查：
  1.證人黃瀗輝於本院審理時具結證稱：伊認識被告，但不曾跟
    被告買賣過車子，伊不認識甲○○等語（本院卷第101 、10
    2 頁），是被告辯稱伊幫黃瀗輝購買車牌號碼：BA─2318號
    自用小客車，黃瀗輝將該車交予甲○○修理等語，顯屬虛偽
    ，不可採信。證人寅○○（即劉志超）於本院審理時具結證
    稱：是甲○○介紹伊買車牌號碼：BA─2318號自用小客車，
    甲○○當時說被告就是車主，伊以20萬元買該車，車款交給
    甲○○，伊沒有變更該車的引擎號碼或車身號碼等語（本院
    卷第133 至135 頁），證人甲○○於警詢證稱：被告要伊幫
    忙賣車牌號碼：BA─2318號自用小客車，後來伊將該車賣給
    劉志超，伊有賺取佣金1 萬5 千元等語（臺灣士林地方法院
    檢察署90年度偵字第3384號卷第22頁反面、第23頁；臺灣士
    林地方法院檢察署90年度偵字第1220號卷第60頁反面、第61
    頁），是以，被告委由甲○○販賣車牌號碼：BA─2318號自
    用小客車，而該車係由寅○○買得一節，應堪認定。
  2.證人即豪展汽車修理廠負責人己○○於警詢證稱：伊向丙○○買肇事全毀之車牌號碼：BA─2318號自用小客車，轉賣給
    吳信忠等語（臺灣士林地方法院檢察署89年度偵字第1220號
    卷第69頁反面、第70頁、第70頁反面），證人錢宗源於警詢
    時證稱：伊經營和益汽車商行，做中古車買賣生意，伊向吳
    信忠買車牌號碼：BA─2318號自用小客車，轉賣給陳榮進、
    丑○○，伊簽買賣契約書時沒有核對買家之身分證，伊前後
    共賣給他們3 、4 輛車等語（臺灣士林地方法院檢察署89年
    度偵字第1220號卷第55頁反面、第56頁），核與被告供稱伊
    冒用陳榮進名義為介紹人與錢宗源簽定買賣契約（本院卷第
    58 頁） 相符，復有買賣契約書1 紙附卷可憑（臺灣士林地
    方法院檢察署89年度偵字第1220號卷第58頁），是以，被告
    係以他人名義向錢宗源購買肇事全毀之車牌號碼：BA─2318
    號自用小客車，應堪認定。
  3.綜上，被告以他人名義向錢宗源購買肇事全毀之車牌號碼：
    BA─2318號自小客車，再委由甲○○販賣該車，嗣由寅○○
    （即劉志超）買得等情，應堪認定。而被告向錢宗源購買肇
    事全毀之車輛，除本件車牌號碼：BA─2318號自用小客車外
    ，尚有其他，被告購買多臺中古車，且冒用他人名義為買賣
    行為，其用意何在，實非無疑。再寅○○所購買之懸掛車牌
    ：BA─2318號之自用小客車，其車身號碼及引擎號碼均被重
    新打上，原始號碼分別為3HV0926 、A4T3623 號，而該被磨
    損之車身號碼及引擎號碼係壬○○所失竊之車牌號碼：BM─
    3103號自用小客車，有照片7 張、贓物認領保管單1 紙在卷
    可稽（臺灣士林地方法院檢察署89年度偵字第1220號卷第45
    、46、50之1 頁），而該懸掛車牌：BA─2318號之自小客車
    交付予甲○○前係在被告管理支配下，足認係被告將以不詳
    方式取得之車牌號碼：DF─3249號自用小客車，以俗稱「借
    屍還魂」方式，打上買得肇事毀損車輛之車身號碼及引擎號
    碼，圖以販售牟利。被告前揭辯稱，不可採信。本件事證明
    確，被告此部分犯行，應堪認定。
  (四)事實欄二(二)所示行使偽造準私文書、攜帶兇器竊盜部分：
    訊據被告矢口否認有何偽造準文書及竊盜之犯行，辯稱：伊
    購買肇事毀損之車牌號碼：W5─1596號自用小客車後即轉手
    予簡明義，簡明義再請乙○○修理前揭車輛，修理後賣出。
    伊沒有竊盜車牌號碼：DF─3249號自用小客車，因此何人將
    該車以「借屍還魂」方式動手腳，伊不知情云云，經查：
  1.被告於警詢、偵訊時均坦承上開偽造準私文書及竊盜之犯行
    ，供稱：伊以14萬元價格購買肇事毀損之車牌號碼：W5─15
    96號自用小客車後，伊依該車之車種、款式、顏色，攜帶螺
    絲起子在臺北汐止竊得車牌號碼：DF─3249號自用小客車，
    再以俗稱「借屍還魂」方式，將所竊得之前揭車輛之車身號
    碼及引擎號碼磨平，打上買得肇事毀損車輛之車身號碼及引
    擎號碼，再委請做汽車烤漆的乙○○以6 千元代價先將該竊
    得車輛重新烤漆，其後代為販賣等語（臺灣士林地方法院檢
    察署89年度偵緝字第645 號卷第4 、5 頁、臺灣士林地方法
    院檢察署89年度核退字第1134號卷第11頁反面、第12頁），
    核與證人乙○○於警詢、偵訊時證述情節（臺灣士林地方法
    院檢察署90年度偵字第2116號卷第13頁、臺灣臺南地方法院
    檢察署90年度偵字第3625號卷第12頁）大致相符，復有車牌
    號碼：W5─1596號自用小客車之買賣契約書、照片7 張、贓
    物認領保管單1 紙在卷可佐（臺灣士林地方法院檢察署90年
    度偵字第2116號卷第21頁、第29頁至32頁、第21之1 頁），
    應堪以認定。
  2.被告於本院審理時雖辯稱如上，惟證人乙○○於本院審理時
    具結證稱：被告請伊做車牌號碼：W5─1596號自用小客車之
    烤漆，伊看到被告駕駛車牌號碼：W5─1596號自用小客車來
    伊修車廠時，車子已經是完好的，僅有小刮傷，當時僅有做
    車輛之板金烤漆，做好後，被告請伊幫忙賣車，伊有收取佣
    金，至於金額已經忘記了，伊就介紹修車廠師父丁○○買等
    語（本院卷第97至100 頁），證人丁○○於本院審理時具結
    證稱：伊跟乙○○買車牌號碼：W5─1596號自用小客車，乙○○在修車廠有時會幫客人買賣汽車，當時他介紹伊買該車
    ，伊沒有看過車主，伊算是跟乙○○買的，後來伊將該車賣
    給中古車商張偉正，伊沒有變更該車的引擎號碼或車身號碼
    等語（本院卷第137 至139 頁），證人戊○○於本院審理時
    具結證稱：伊向張偉正購得車牌號碼：W5─1596號自用小客
    車，後伊轉買給臺中的客人，客人名字伊忘記了，伊沒有變
    更該車的引擎號碼或車身號碼等語（本院卷第143 至145 頁
    ），綜上，足認被告確實有委請乙○○販賣車牌號碼：W5─
    15 96 號自用小客車，乙○○轉手後，最後由謝文博買得該
    車等情，應堪認定。被告辯稱伊買得前揭車輛即轉手予簡明
    義，其後該車之情形伊不知情等語，顯與事實不符，不可採
    信。
  3.被告先買得車牌號碼：W5─1596號自用小客車後，在乙○○
    修車廠作板金烤漆，隨即由乙○○代為販賣該車，並給付乙○○佣金，業如上述，而板金烤漆均僅是車輛表面之修補而
    已，依證人乙○○前揭證述，伊看見該車時，該車已經完好
    ，並非肇事毀損之車，顯見被告交付該車時，該車車況已經
    修補完善，再委託乙○○修車廠代為作板金烤漆。而被告交
    付予乙○○懸掛車牌W5─1596號之自用小客車，其車身號碼
    及引擎號碼均被重新打上，原始號碼分別為B14XLA013636、
    B14XLA11677 號，有照片7 張在卷可稽（臺灣士林地方法院
    檢察署90年度偵字第2116號卷第29頁至32頁），而該被磨損
    之車身號碼及引擎號碼係宏碁公司所失竊之車牌號碼：DF─
    3249號自用小客車，而懸掛車牌W5─1596號之自用小客車交
    付予乙○○前係在被告管理支配下，足認係被告將車牌號碼
    ：DF─3249號自用小客車，以俗稱「借屍還魂」方式，打上
    買得肇事毀損車輛之車身號碼及引擎號碼，圖以販售牟利。
    被告前揭辯稱，不可採信。本件事證明確，被告此部分犯行
    ，應堪認定。
二、新舊法比較：
    又按行為後法律有變更者，適用行為時之法律。但行為後之
    法律有利於行為人者，適用最有利於行為人之法律，刑法第
    2 條第1 項定有明文。又比較時應就罪刑有關之共犯、未遂
    犯、想像競合犯、牽連犯、連續犯、結合犯，以及累犯加重
    、自首減輕暨其他法定加減（如身分加減）與加減例等一切
    規定，綜其全部罪刑之結果而為比較（最高法院95年第8 次
    刑事庭會議決議參照）。查被告行為後，與本案有關之刑法
    第33條第5 款罰金刑、第55條牽連犯等規定，業於94年2 月
    2 日修正公布，自95年7 月1 日起施行，茲就比較情形分述
    如下：
  (一)關於共同正犯部分，刑法第28條將「實施」修正為「實行」
    ，新舊法之共同正犯範圍因此而有變動，自屬犯罪後法律有
    變更（最高法院96年度臺上字第934 號判決參照），惟參照
    修正理由之說明，被告之犯罪行為，依新舊法，均成立共同
    正犯，適用新法並無較有利於被告。
  (二)關於法定刑罰金刑部分，刑法分則編各罪所定罰金之貨幣單
    位原為銀元，且依修正前刑法第33條第5 款規定，罰金刑為
    1 銀元以上，而有關罰金倍數之調整及銀元與新臺幣之折算
    標準，則定有「罰金罰鍰提高標準條例」及「現行法規所定
    貨幣單位折算新臺幣條例」，除罰金以1 銀元折算3 元新臺
    幣外，並將72年6 月26日以前修正之刑法部分條文罰金數額
    提高2 至10倍，其後修正者則不再提高倍數；嗣修正後刑法
    第33條第5 款則將罰金刑提高為新臺幣1千 元以上，並以百
    元計算之，且因刑法第33條第5 款所定罰金貨幣單位既已改
    為新臺幣，刑法分則編各罪所定罰金之貨幣單位亦應配合修
    正為新臺幣，且考量刑法修正施行後，不再適用「現行法規
    所定貨幣單位折算新臺幣條例」，為使刑法分則編各罪所定
    罰金之最高數額與刑法修正前趨於一致，爰增訂刑法施行法
    第1 條之1 規定，將刑法分則編各罪所定罰金之貨幣單位均
    改為新臺幣，並將72年6 月26日以前修正之刑法部分條文罰
    金數額提高為30倍，其後修正者則提高為3 倍。是以刑法分
    則編各罪所定罰金刑之最高數額，於上開規定修正後仍屬一
    致，並無不同；但其罰金刑之最低數額，修正前為銀元1 元
    即新臺幣3 元以上，因修正後已提高為新臺幣1 千元以上，
    自以修正前之規定較為有利。
  (三)關於牽連犯部分，修正後刑法第55條刪除有關牽連犯之規
    定，原屬牽連犯之數個犯罪行為，依新法應數罪併罰，比較
    修正前規定可依一罪論處，顯然罪刑之處罰發生變動，而以
    修正前之規定較有利於被告，應依刑法第2 條第1 項前段之
    規定，適用修正前刑法第55條之規定。
  (四)關於連續犯部分，修正後刑法第56條刪除有關連續犯之規
    定，被告前揭數次違犯構成要件行為，依新法應分別論以數
    罪而併罰之，故以行為時即修正前刑法第56條之規定較有利
    於被告，依新法第2 條第1 項前段之規定，適用修正前刑法
    第56條之規定。
  (五)關於易科罰金部分：修正前刑法第41條第1 項前段原規定：
    「犯最重本刑為5 年以下有期徒刑以下之刑之罪，而受6 個
    月以下有期徒刑或拘役之宣告，因身體、教育、職業、家庭
    之關係或其他正當事由，執行顯有困難者，得以1 元以上3
    元以下折算一日，易科罰金」，且被告行為時之易科罰金折
    算標準，依廢止前罰金罰鍰提高標準條例第2 條前段之規定
    ，本係就其原定數額提高為100 倍折算1 日，故被告行為時
    之易科罰金折算標準乃以銀元3 百元折算1 日，經折算後應
    以新臺幣9 百元折算為1 日。惟修正後刑法第41條第1 項前
    段則改以：「犯最重本刑為5 年以下有期徒刑以下之刑之罪
    ，而受6 個月以下有期徒刑或拘役之宣告者，得以新臺幣1
    千元、2 千元或3 千元折算一日，易科罰金」，乃就易科罰
    金折算標準予以提高。從而比較修正前、後所定易科罰金折
    算標準，當以修正前規定較有利於被告。且修正前刑法第41
    條第2 項規定「併合處罰之數罪，均有前項情形，其應執行
    之刑逾6 月者，亦同」，修正後規定「前項規定於數罪併罰
    ，其應執行之刑未逾6 月者，亦適用之」，是修正後之規定
    ，於數罪併罰而合併定其應執行刑超逾6 月者，無法再予易
    科罰金之易刑處分，亦較不利於被告。
  (六)關於定應執行刑部分，修正前刑法第51條規定：「數罪併罰
    ，分別宣告其罪之刑，依左列各款定其應執行者：」其中第
    5 款規定：「宣告多數有期徒刑者，於各刑中之最長期以上
    ，各刑合併之刑期以下，定其刑期。但不得逾20年。」修正
    後刑法第51條第5 款規定：「宣告多數有期徒刑者，於各刑
    中之最長期以上，各刑合併之刑期以下，定其刑期。但不得
    逾30年。」比較新舊法之適用結果，亦以舊法為有利於被告
    。
  (七)綜上全部比較結果，本件情形，顯以修正前之規定較有利於
    被告，揆諸上揭說明，應一體適用被告行為時即修正前之規
    定，予以論處。
三、論罪科刑：
  (一)1.汽車車身號碼、引擎號碼係汽車製造廠商出廠之標誌，乃
    表示一定用意之證明，依刑法第220 條第1 項規定，應以私
    文書論，倘將汽車上原有之車身號碼、引擎號碼磨滅，再打
    造另一號碼，乃具有創設性，應屬偽造。而監理機關管理汽
    、機車，係以車輛之牌號及車身號碼、引擎號碼為依據，所
    登載內容，係記載某號車牌配屬某號車身號碼、引擎號碼，
    此乃公知事實，改造車身號碼、引擎號碼之結果，顯然妨害
    監理機關對車輛之管理，自足以生損害於公路主管機關之管
    理及製造廠商之信譽，應論以同法第210 條之偽造私文書罪
    ，最高法院90年度臺上字第3322號判決意旨可資參照。2.關
    於品行、能力、服務或其他相類之證書、介紹書，係指除例
    示性規定以外，所有公私機關所發給有關品行、能力、服務
    或其他相類之證書、介紹書而言，屬概括性規定，國民身分
    證係屬刑法第212 條關於身分之證明文件。3.刑法第218 條
    第1 項所稱之公印，係表示公務機關或機關長官資格及其職
    務之印信而言，即俗稱之大印及小官章，最高法院71年臺上
    字第1831號判例可資參照，如不足以表示公署或公務員之資
    格者，或僅為區別國民身分證係何機關所核發之章戳，即非
    依印信條例規定，由上級機關所製發之印信以表示該機關之
    資格者甚明，自非公印。本案偽造國民身分證上之「內政部
    印」，為表示內政部公署之公印文，而該國民身分證上蓋用
    之「台灣省高雄縣政府」梅花鋼印，僅為區別核發國民身分
    證之機關，尚不足以表示公署或公務員資格之印信，即非依
    印信條例規定由上級機關所製發以表示該機關資格之印信，
    自非公印，90年度臺上字第2522號判決意旨參照。而本件扣
    案貼有庚○○照片之偽造國民身分證上之「內政部印」，係
    屬刑法第218 條第1 項所規定之公印文。又偽造公印文，刑
    法第218 條既有獨立處罰之規定，且較刑法第212 條之處罰
    為重，則於偽造刑法第212 條之文書同時偽造公印文者，即
    難僅論以該條之罪，而置刑法第218 條處刑較重之罪於不問
    ；應成立刑法第212 條及同法第218 條第1 項之罪，並依刑
    法第55條從一重處斷，司法院大法官會議釋字第82號解釋、
    院解字第3020號意旨可資參照。
  (二)故核被告上開所為，分別係犯刑法第216 條、第212 條行使
    偽造特種文書罪、第218 條第1 項偽造公印文罪、第216 條
    偽造私文書罪、第216 條、第220 第1 項、第210 條之行使
    偽造準私文書罪及第321 條第1 項第3 款攜帶兇器竊盜罪。
    至被告上開偽造「內政部印」公印文之犯行，雖未經檢察官
    起訴，惟該部分與已起訴之偽造特種文書部分有牽連犯之裁
    判上一罪關係，本院自得併予審理，附此敘明。
  (三)被告與綽號「眼鏡」之成年人就偽造公印文及行使偽造特種
    文書犯行，被告與假冒丑○○名義之真實姓名年籍不詳之成
    年人就偽造私文書犯行，有犯意聯絡、行為分擔，為共同正
    犯。
  (四)被告前揭所犯2 次行使偽造準私文書犯行，時間緊接，觸犯
    構成要件相同之罪，顯係基於概括犯意為之，應依修正前刑
    法第56條論以連續犯。
  (五)被告所犯行使偽造特種文書罪、偽造公印文罪間，有方法結
    果之牽連關係，應依修正前刑法第55條之規定，從一重論以
    偽造公印文罪。被告所犯行使偽造準私文書罪與偽造文書（
    買賣契約書）、加重竊盜罪間，有方法目的之牽連犯關係，
    應從一重之加重竊盜罪論處。
  (六)被告所犯前開偽造公印文罪、加重竊盜罪，犯意各別，行為
    互殊，應予分論併罰。
  (七)爰審酌被告為逃避其遭通緝，竟偽造身份證，實不足取，又
    不思進取向上，以正當方法賺取金錢，竟意圖不勞而獲，且
    為躲避警方查緝其以俗稱「借屍還魂」方式販賣贓車，竟冒
    用他人名義與錢宗源訂立車輛之買賣契約書以購買肇事毀損
    之車輛，影響交易安全及被冒用名義人的權益，再以竊取行
    為或他法取得他人車輛後，以俗稱「借屍還魂」之方式偽造
    前揭車輛之車身號碼、引擎號碼後，販售贓車獲取利益，嚴
    重影響警方追贓之查緝、車籍之管理等制度之維持，且被告
    矢口否認上開偽造準私文書及加重竊盜犯行，態度非佳，並
    考量其犯罪動機、手段、獲得利益、次數等一切情狀，分別
    量處如主文所示之刑。又被告前揭犯罪之犯罪時間在96年4
    月24日以前，所犯均合於減刑條件，爰依中華民國96年罪犯
    減刑條例第2 條第1 項第3 款、第7 條規定減為如主文所示
    之刑，並就所減之刑定其應執行之刑及諭知易科罰金之折算
    標準。
  (八)扣案貼有庚○○照片之「辛○○」國民身分證1 張，為被告
    所有供犯罪所用之物，應依刑法第38條第1 項第2 款規定沒
    收之；至上開國民身分證上偽造之「內政部印」公印文1 枚
    ，因附著於該國民身分證而併同沒收，爰不另依刑法第219
    條規定重複諭知沒收，附此敘明。又附卷之車牌號碼：BA─
    2318號自小客車之買賣契約書（臺灣士林地方法院檢察署89
    年度偵字第1220號卷第58頁）上偽造之「陳榮進」、「丑○○」簽名各1 枚，為偽造之署押，應依刑法第219 條規定沒
    收之。另被告用以行竊之螺絲起子，未據扣案，為免將來沒
    收執行之困難，爰不為沒收之諭知。
四、不另為無罪諭知部分：
  (一)移送併辦意旨略以：被告意圖為自己不法之所有，於86年9
    月9 日下午，在臺北市○○區○○路二段95號，竊取壬○○
    所有車牌號碼：BM─3103號之自用小客車（引擎號碼：A4T3
    623 號、車身號碼：3HV0926 號），隨在不詳時間、地點，
    以髭補方式，將該竊得車輛之引擎、車身號碼變造成買受全
    毀車輛之引擎及車身號碼（偽造準私文書犯行部分已論述如
    上），因認被告涉犯刑法第320 條第1 項竊盜罪嫌云云。
  (二)按犯罪事實，應依證據認定之，無證據不得認定其犯罪事實
    ；又不能證明被告犯罪者，應諭知無罪之判決，刑事訴訟法
    第154 條第2 項、第301 條第1 項分別定有明文。公訴人認
    被告涉犯前揭竊盜犯行，無非係以證人壬○○之證述、贓物
    認領保管單、車輛竊盜、車牌失竊資料個別查詢報表─查詢
    車輛認可資料為主要論據。訊據被告堅決否認有何竊盜犯行
    ，辯稱：伊沒有偷竊車牌號碼：BM─3103號自用小客車。經
    查：被告欲以俗稱「借屍還魂」之方式販售贓車牟利，固需
    取得他人所有之完好車輛以供偽造或變造使用，然取得他人
    車輛之手法，或係竊取或係收受贓物或係侵占或係詐欺，手
    法不一而足，並非定需以竊盜之方式為之，而本件公訴人就
    被告偷竊車牌號碼：BM─3103號之自用小客車，提出證人壬○○之證述、贓物認領保管單、車輛竊盜、車牌失竊資料個
    別查詢報表─查詢車輛認可資料等為證據，然前揭證據亦僅
    能證明車牌號碼：BM─3103號自用小客車失竊之事實，尚難
    以此遽認定該車即係被告所竊取，此外，復查無其他證據可
    資證明被告有公訴人所指之前揭竊盜犯行，不能證明被告犯
    罪，本應為無罪之諭知，然公訴人既認此部分犯行與前揭論
    罪科刑部分有牽連犯之裁判上一罪關係，本院爰不另為無罪
    之諭知。
五、退併辦部分：
  (一)移送併辦意旨略以：子○○於88年3 月間，在臺北縣新莊市
    ○○○路聯合汽車中古材料行，以4 萬元買受已車頂凹陷之
    車牌號碼：UQ─7953號自用小客貨車（車身號碼：S0000000
     C號），並將該車輛交由被告修護。詎被告竟意圖為自己不
    法之所有，與其徒弟即真實姓名年籍不詳、綽號「阿吉」之
    人，基於共同竊盜及偽造準私文書之犯意聯絡，於88年4 月
    6 日上午，叫該綽號「阿吉」之人，在臺南市○區○○街33
    6 號前，見癸○○所有，同型之車牌號碼：RS─3650號之自
    用小客貨車（引擎號碼：P0000000Q 號）停放該處，即予竊
    取。隨將竊得車輛車身號碼變造成上開買來車輛之車身號碼
    ，並改懸車牌號碼：UQ─7953號自用小客貨車之車牌後交付
    予子○○使用，而收取6 萬元修車費用，因認被告涉犯刑法
    第320 條第1 項竊盜罪及同法第216 條、第220 條第1 項、
    第210 條之行使偽造準文書罪嫌云云。
  (二)按犯罪事實，應依證據認定之，無證據不得認定其犯罪事實
    ；又不能證明被告犯罪者，應諭知無罪之判決，刑事訴訟法
    第154 條第2 項、第301 條第1 項分別定有明文。
  (三)公訴人認被告涉犯前揭竊盜及偽造準私文書犯行，無非係以
    證人子○○之證述、證人癸○○之證述、車輛竊盜、車牌失
    竊資料個別查詢報表─查詢車輛認可資料為主要論據。訊據
    被告堅決否認有何竊盜及偽造準私文書之犯行，辯稱：伊沒
    有偷竊車牌號碼：RS─3650號自用小客貨車，也沒有將竊得
    之車牌號碼：RS─3650號自用小客貨車以俗稱「借屍還魂」
    方式，重新打上車身號碼及引擎號碼等語，經查：證人子○○先於警詢時證稱：伊透過被告介紹認識，由真實姓名年籍
    不詳、綽號「阿吉」之人幫伊修理車牌號碼：UQ─7953號自
    用小客貨車，綽號「阿吉」之人先以萬用鑰匙行竊車牌號碼
    ：RS─3650號自用小客貨車，再以俗稱「借屍還魂」方式，
    將該車之車身號碼磨平，打上伊買受車頂已凹陷之車牌號碼
    ：UQ─7953號自用小客貨車之車身號碼等語（臺灣苗栗地方
    法院檢察署89年度偵字第3691號卷第6 頁反面），又稱：伊
    買得車頂已凹陷之車牌號碼：UQ─7953號自用小客貨車後，
    委請被告幫伊修理該車，並付給被告之徒弟綽號「阿吉」之
    人修理費6 萬元。嗣伊因前揭車輛車體過高問題，找修車廠
    修理，才發現伊前揭車輛遭以俗稱「借屍還魂」方式，重新
    打上車身號碼，至此伊才知是被告與綽號「阿吉」之人竊取
    車牌號碼：RS─3650號自用小客貨車，然後在該車重新打上
    伊所有車牌號碼：UQ─7953號自用小客貨車之車身號碼，再
    交付給伊等語（臺灣苗栗地方法院檢察署89年度偵字第3691
    號卷第8 頁反面、第9 頁、第9 頁反面），惟證人子○○是
    否確曾將前揭車輛交予綽號「阿吉」之人修理，綽號「阿吉
    」之人是否確有此人，綽號「阿吉」之人是否與被告就前揭
    竊盜及偽造準私文書犯行有犯意聯絡、行為分擔，除經證人
    子○○證述外，別無其他事證可供本院調查，而證人癸○○
    之證述及車輛竊盜、車牌失竊資料個別查詢報表─查詢車輛
    認可資料亦僅能證明車牌號碼：RS─3650號自用小客貨車失
    竊之事實，尚難遽以認定係被告與綽號「阿吉」之人竊取，
    自不能在無其他客觀證據佐證之情形下，僅憑證人子○○於
    警詢之證述，即認證人子○○確有委託被告及綽號「阿吉」
    之人修車，及被告有何竊盜及偽造準私文書之犯行。綜上，
    公訴人所提之證據尚不足證明被告確有前揭竊盜及行使偽造
    準私文書之犯行。
  (四)此外，復查無其他證據可資證明被告有公訴人所指之前揭併
    辦部分犯行，則併辦部分既無公訴人所指與本件前揭論罪科
    刑部分有裁判上一罪之關係，則併辦部分即非屬本院審理範
    圍，依不告不理原則，本院自不得加以審理，此部分應退由
    檢察官另行依法處理。
據上論斷，依刑事訴訟法第299 條第1 項前段，刑法第2 條第1
項前段、修正前刑法第28條、第56條、刑法第218 條第1 項、第
216 條、第210 條、第220 條第1 項、第212 條、第321 第1 項
第3 款、修正前刑法第55條、第41條第1 項前段、第2 項、第51
條第5 款、第219 條、第38條第1 項第2 款，中華民國96年罪犯
減刑條例第2 條第1 項第3 款、第7 條、第9 條，判決如主文。
中    華    民    國    97    年    3    月    27     日
                  刑事第十庭    審判長 法  官  何秀秋
                                       法  官  林揚奇
                                       法  官  顏銀秋
上正本證明與原本無誤。
如不服本判決，應於判決送達後10日內，向本院提出上訴狀。
中    華    民    國    97    年    3    月    27     日
                                       書記官  董明惠
附錄本判決論罪法條：
刑法第218條
偽造公印或公印文者，處5 年以下有期徒刑。
刑法第212條
偽造、變造護照、旅券、免許證、特許證及關於品行、能力服務
或其他相類之證書、介紹書，足以生損害於公眾或他人者，處1
年以下有期徒刑、拘役或3 百元以下罰金。
刑法第321條第1項第3款
犯竊盜罪而有左列情形之一者，處六月以上、五年以下有期徒刑
：
三、攜帶兇器而犯之者。
刑法第210條
偽造、變造私文書，足以生損害於公眾或他人者，處 5 年以下有
期徒刑。
刑法第216條
行使第 210 條至第 215 條之文書者，依偽造、變造文書或登載
不實事項或使登載不實事項之規定處斷。
刑法第220條第1項
在紙上或物品上之文字、符號、圖畫、照像，依習慣或特約，足
以為表示其用意之證明者，關於本章及本章以外各罪，以文書論
。


司法院資訊處製作；財團法人民間司法改革基金會備份。
